【裁判字號】    99,簡上,24
【裁判日期】    990609
【裁判案由】    侵權行為損害賠償
【裁判全文】
臺灣嘉義地方法院民事判決              99年度簡上字第24號
上  訴  人  丙○○
被上訴人    大寶鎮大樓管理委員會
法定代理人  丁○○
訴訟代理人  甲○○
            戊○○
上列當事人間請求侵權行為損害賠償事件，上訴人對於中華民國
98年12月23日本院嘉義簡易庭98年度嘉簡字第720 號第一審判決
提起上訴，本院於99年5月26日言詞辯論終結，判決如下：
    主  文
上訴駁回。
第二審訴訟費用由上訴人負擔。
    事實及理由
一、上訴人部分：
  (一)上訴人起訴主張：上訴人係嘉義市大寶鎮大樓住戶，於98年
    8 月8 日，因88風災來襲，被上訴人大寶鎮大樓管理委員會
    雖於晚上大約10點40分廣播告知住戶，移開車輛，惟伊於晚
    上大約12點始回家，詎管理員竟未通知伊恐有淹水情事，反
    逕任由伊將其所有之車牌號碼為8918-GE 號之自用小客車，
    停放被上訴人所管理之室外汽車停車場，然直至該停車場淹
    水時，因社區之廣播系統故障，以致伊所有之上開車輛嚴重
    泡水之損失，經伊向被上訴人請求賠償，卻拒絕賠償，是以
    爰依侵權行為之法律關係，請求被上訴人賠償損害等語。並
    聲明：(一)原判決廢棄、(二)被上訴人應給付上訴人新台幣（以
    下同）184,200 元及自起訴狀繕本送達被上訴人翌日起至清
    償日止，按年息5 ％計算之利息、(三)第一審、第二審訴訟費
    用均由被上訴人負擔。
  (二)於本院第二審補陳：被上訴人之成員係社區住戶所遴選，應
    有責任完成住戶賦予之任務，管理員則為被上訴人所聘僱，
    社區遇有意外事故、天災及其他不法情事，被上訴人及管理
    員應有立即設法阻止或避免災害擴大之能力。人員管制、車
    輛進出管制、防盜、防火、防災等公共事務之服務更不能減
    免，若管理員有管理上之疏忽，被上訴人應連帶負責。上訴
    人於事故發生當晚12點多回家時，管理員在上訴人途經管理
    室前時，本可立即當面或事後將上訴人車輛停放在不安全地
    區此情告知上訴人，以避免上訴人遭受汽車泡水之損失，竟
    未為之，足見被上訴人管理出現嚴重疏失。又被上訴人第二
    次廣播時間係在凌晨3 時40分，但當時情況應係凌晨2 時許
    開始淹水，3 時許車輛已經淹沒，可知第二次廣播已是大水
    淹沒後，被上訴人於室外停車場裝設多部攝影機，均由管理
    員全程監看，且管理員分兩組，一組負責在管理室管制人員
    出入、監看監視系統；另組負責戶外巡邏，當然包括停車場
    安全巡邏，管理員於巡邏時發現有危急情況就應該告訴大家
    ，管理員未善盡隨時注意監視器及大樓周遭安全之責任，至
    無法及時告知上訴人移車，可見管理員工作有疏失，而被上
    訴人身為雇主應該連帶負責等語。
二、被上訴人則以：98年8 月8 日當日因莫拉克颱風來襲，管理
    員分別於晚上10點40分及凌晨3 點40分向社區住戶廣播通知
    ，將停放於社區地下及戶外停車場之車輛儘速疏散至安全地
    點停放，足證社區廣播系統乃屬正常。又社區大樓之住戶達
    620 戶之多，無法於颱風來襲，逐一通知住戶將汽車移至安
    全處所。又當晚風強雨急，監視系統畫面無法看到水淹多高
    ，被上訴人已經請另組負責巡邏管理員特別注意水位高低，
    但水是一下子就淹滿而非緩慢增高。且被上訴人向上訴人雖
    收取每個月300 元之室外停車廠汽車清潔費用，然收費收據
    上便已明載「本停車場僅收清潔與燈光費，不含保管之責，
    如有車輛受到毀損，概不負責」等語，資為抗辯。並聲明：
    (一)駁回上訴人之上訴、(二)第二審訴訟費用由上訴人負擔。
三、得心證之理由
  (一)按因故意或過失，不法侵害他人之權利者，負損害賠償責任
    ；民法第184 條第1 項前段定有明文。次按當事人主張有利
    於己之事實者，就其事實有舉證之責任，民事訴訟法第277
    條定有明文，民事訴訟如係由原告主張權利者，應先由原告
    負舉證之責，若原告先不能舉證，以證實自己主張之事實為
    真實，則被告就其抗辯事實即令不能舉證，或其所舉證據尚
    有疵累，亦應駁回原告之請求（最高法院93年度台上字第19
    號裁判參照）。是以本件上訴人起訴主張，被上訴人之受雇
    人即社區管理員未盡善良管理人之注意義務，致上訴人汽車
    泡水受損，被上訴人基於雇主身分應就其受雇人過失行為所
    致上訴人損害負連帶賠償責任，依前開法條之規定，自應由
    上訴人就被上訴人之受雇人之過失負舉證責任。
  (二)經查被上訴人分別於98年8 月8 日晚間10點40分及翌日（同
    月9 日）凌晨3 點40分廣播告知車主將車輛移至安全處乙節
    ，為兩造所不爭執，並有系爭社區管理員98年8 月8 日值勤
    交接簿影本1 份附於原審卷第5頁可稽，堪信為真實。
  (三)上訴人主張社區管理員未善盡告知義務，致使其所有汽車受
    有泡水之損失云云。經查依前揭值勤交接簿所載「22：40溪
    水暴漲、雨下不停、地下室車輛深怕發生危險，廣播聯絡車
    主駛離安全地帶；22：45，7 號梯故障，聯絡太友來維修；
    01：15，11號梯故障聯絡太友來維修，漏水嚴重暫停使用、
    12號梯故障聯絡太友來維修，漏水嚴重暫停使用；3 ：40
    淹水至忠孝北街路面、緊急情況，第二次廣播通知車主移車
    至安全地區」等語，足認系爭社區管理員於98年8 月8 日颱
    風來襲當日，除通知車主移開車輛至安全處外，尚聯絡廠商
    修復故障之電梯，係處於監控社區因颱風臨時發生之突發狀
    況，並無任何怠於執行其職務之行為。
  (四)又就上訴人主張，管理員於其停車完畢行經管理室前面之時
    ，應告知伊汽車有泡水危險，如未能當面告知，亦應事後告
    知促其移車，管理員未為前述行為，顯有疏失云云。據證人
    即社區管理員乙○○到院證稱：在本件淹水事故之前，社區
    從未淹過水，所以之前管委會主委在向新到職管理員講解職
    務內容時，沒有提到管理員職責是否包括於淹水時主動廣播
    通知住戶移車，或主動個別告知已停車之住戶不要把車停在
    戶外停車場；當晚情況非常亂，且管理室已經廣播警示過住
    戶，是否有住戶不在家聽不到第一次廣播，管理員不會知道
    ；而且車輛進進出出，進來行經管理室的住戶之前有無聽到
    第一次廣播，管理室之管理員也不知道，所以也不會對廣播
    後開車進來停放之住戶再個別告知不要把車開進來等語在卷
    （見本院卷第41至45頁）。又系爭社區住戶戶數眾多高達62
    0 戶之情，此為上訴人所不爭，衡情於事發當時面臨颱風來
    臨之際，社區隨時恐會發生突發情況，亟需管理員為即時處
    理之際，實難以要求系爭社區管理員對於社區大樓每一住戶
    於第一次廣播是否在家、行經管理室前之住戶是於第一次廣
    播之後或之前外出、是否可能未聽到第一次廣播等個別情況
    ，予以注意；更難期待管理員於廣播之後，另挨家挨戶個別
    敲門、按電鈴再行告知住戶廣播內容、要求移車，故上訴人
    前開有關管理員應對住戶為個別警示、告知之主張已不可採
    。且依上訴人陳述情節，上訴人為實際停車之人，對於停車
    場現實情況當較於管理室監看監視系統之管理員更能精確掌
    握，上訴人會於事故發生前將汽車停放在戶外停車場，足見
    當時場地狀況尚屬安全無妨，值此之際又怎能期待管理員於
    上訴人行經管理室時強加阻止？又上訴人於晚上12點多返家
    後便未再行外出，管理室於凌晨3 時40分許因淹水已至忠孝
    北街路面，進行第二次廣播通知車主移車時，上訴人正在房
    間內看電視，尚未就寢，則上訴人值天候風強雨急之際，竟
    疏未注意社區廣播內容，致未能適時移車，直至凌晨4 時許
    始因隔壁住戶敲門通知而外出查看，應認被上訴人及管理員
    均已善盡告知、警示住戶責任，對於上訴人汽車泡水受損，
    不具任何過失。上訴人於本院雖指稱：停車場在凌晨3 時許
    已經淹沒，管理室為前揭第二次廣播時已是大水淹沒後云云
    ，但參以上訴人於本院前開陳述，隔壁住戶於凌晨4 時許敲
    門通知其移車，及系爭社區住戶亦僅上訴人汽車因未及移車
    而泡水受損此情（參見原審卷第3 頁所附系爭社區98年度8
    月份第5 次管理委員會會議記錄），除可認定系爭社區廣播
    系統於當時運作正常，得以發揮通知、警示住戶之功能之外
    ；更得據此認定，上訴人前開指稱第二次廣播係在大水淹沒
    後所為云云，與客觀事實違背，為不可採。此外，上訴人所
    提出8 月8 日管理員值勤交接簿、照片8 張、光碟1 片等證
    物，僅得證明其所有之汽車，因停放於停車場內，而受有泡
    水之損失等情，尚不足證明被上訴人有何未盡善良管理人之
    注意義務存在。揆諸上開說明，上訴人既未能舉證證明被上
    訴人、上訴人之受雇人有何過失不法侵害其權利之事實，從
    而，上訴人主張依侵權行為之法律關係請求被上訴人賠償其
    損害184,200 元，為無理由。原審為上訴人敗訴之判決，並
    無不合。上訴意旨指摘原判決不當，求予廢棄改判，為無理
    由，應予駁回。
四、本件事證已臻明確，兩造其餘主張陳述及所提之證據，經本
    院斟酌後，認與判決結果不生影響，均毋庸再予論述，附此
    敘明。
五、據上論結：本件上訴為無理由，依民事訴訟法第436 條之1
    、第449 條第1 項、第78條，判決如主文。
中    華    民    國    99    年    6     月    9     日
              民事第二庭審判長法  官  曾文欣
                              法  官  林中如
                              法  官  陳思睿
以上正本係照原本作成。
本件不得上訴。。
中    華    民    國    99    年    6    月    9     日
                              書記官  張富

司法院資訊處製作；財團法人民間司法改革基金會備份。
